臺灣士林地方法院刑事判決
110年度簡上字第68號
上  訴  人  
即  被  告  蔡智全



上列上訴人即被告因詐欺案件，不服中華民國110年4月30日本院
110年度審簡字第139號第一審刑事簡易判決（起訴案號：109年
度偵續字第 271號），提起上訴，本院管轄之第二審合議庭判決
如下：
    主  文
上訴駁回。
    事實及理由
一、按被告於第二審經合法傳喚，無正當之理由不到庭者，得不
    待其陳述，逕行判決，刑事訴訟法第371條定有明文。又對
    於簡易判決有不服而上訴者，準用上開規定，同法第455條
    之1第3項亦有明定。本件被告蔡智全經本院合法傳喚後，無
    正當理由未到庭，此有本院送達證書及刑事報到單各1份附
    卷可參【見本院110年度簡上字68號卷（下稱本院卷）㈡第43
    頁至第45頁、第51頁】，依前開規定，爰不待其陳述逕為一
    造辯論判決。
二、本判決下述所引用被告以外之人於審判外之陳述，檢察官於
    審理時均同意作為證據（見本院卷第㈡第53頁至第56頁），
    被告經合法傳喚無正當理由未到庭爭執證據能力，本院審酌
    該等具有傳聞證據性質之證據，其取得過程並無瑕疵，與待
    證事實具有關聯性，證明力非明顯過低，以之作為證據係屬
    適當，依刑事訴訟法第159條之5第1項規定均有證據能力，
    得採為認定事實之判斷依據。其餘認定本案犯罪事實之非供
    述證據，查無違反法定程序取得之情，依刑事訴訟法第158
    條之4規定反面解釋，亦具證據能力。
三、本案經本院審理結果，認原審判決認事用法及量刑均無不當
    ，應予維持，本案犯罪事實、證據及理由，除起訴書犯罪事
    實一第26行「更變」應更正為「更改」、犯罪事實二補充更
    正為「案經黃威綸訴由新北市政府警察局淡水分局報告臺灣
    士林地方檢察署檢察官偵查起訴」，證據部分補充「被告於
    本院第二審準備程序所為之自白」外，其餘均引用第一審判
    決書及起訴書之記載（如附件）。
四、上訴人即被告上訴意旨略以：其於民國109年3月29日因手部
    骨折至淡水馬偕紀念醫院開刀而喪失經濟能力，非惡意不履
    行和解條件；考量其犯罪所得其中新臺幣（下同）10,000元
    已返還告訴人黃威綸，已受警惕，且入監服刑將使其名譽、
    信用盡失，斷絕職業及社會關係，亦可能使家族成員在精神
    、物質生活受負面衝擊；又與累犯共同執行可能致再犯危險
    升高，使被告出監後自暴自棄，難以復歸正常生活，原審量
    刑過重且無執行有期徒刑3月之必要，請求撤銷原判決。
五、駁回上訴之理由：
  ㈠按關於刑之量定，係實體法上賦予法院得為自由裁量之事項
    ，倘其未有逾越法律所規定之範圍，或濫用其權限，即不得
    任意指摘為違法；刑罰之量定，固屬法院自由裁量之職權行
    使，但仍應審酌刑法第57條所列各款事由及一切情狀，為酌
    量輕重之標準，並非漫無限制。在同一犯罪事實與情節，如
    別無其他加重或減輕之原因，下級審法院量定之刑，亦無過
    重或失輕之不當情形，則上級審法院對下級審法院之職權行
    使，原則上應予尊重（最高法院75年度台上字第7033號、85
    年度台上字第2446號判決意旨參照）。
  ㈡原判決認被告罪證明確，被告所為係犯刑法第339條第1項之
    詐欺取財罪，審酌被告不思依循正當途徑獲取所需，冀望不
    勞而獲，竟對告訴人施以詐術騙取財物，顯然欠缺尊重他人
    財產權之觀念，所為實屬不該，且犯後雖坦承犯行，並於原
    審準備程序時與告訴人以25,000元達成和解，然迄今仍未履
    行，兼衡被告犯罪動機、手段、所生危害，暨其自陳高中畢
    業、未婚、目前從事水土工作，月收入約45,000元元至50,0
    00元之家庭生活經濟狀況等一切情狀，量處有期徒刑3月，
    並諭知如易科罰金以1,000元折算1日，未扣案之犯罪所得25
    ,000元沒收，於全部或一部不能沒收或不宜執行沒收時，追
    徵其價額，核原審認事用法俱無違誤，且詳為敘明被告犯罪
    所生之危害、犯罪後之態度、已達成和解惟未依約清償之情
    狀、生活狀況及智識程度等節，顯已審酌一切情狀為刑之量
    定，而無裁量逾越或濫用等違法情事，應予維持。
　㈢被告上訴意旨雖稱其係因骨折開刀喪失經濟能力始未履行和
    解條件，又若入監服刑將對其自身及家庭成員產生不良影響
    ，進而主張原審量刑過重、無執行有期徒刑3月必要云云。
    惟查，上訴人於110年2月18日與告訴人和解成立，並約定於
    110年3月15日前應給付告訴人25,000元乙節，有和解筆錄附
    卷可稽（見本院110年度審易字第140號卷第43頁）；審酌被
    告上訴狀所載車禍發生時間為109年3月29日即和解筆錄簽立
    前，被告洽商和解時本應將車禍喪失經濟能力納入考量，其
    於和解成立後始以此為由辯稱非惡意不履行和解條件云云，
    已無足採。又縱如被告於準備程序所言其係同意還款後發生
    車禍始未履行和解條件，惟本件和解金額非多，被告竟自前
    揭清償期限起迄今已逾7月分文未付，為被告所自承（見本
    院卷㈡第34頁），益徵被告欠缺填補告訴人損害之誠意；再
    以被告所犯為法定本刑5年以下有期徒刑、拘役或50萬元以
    下罰金之罪，原審綜合斟酌前情，量處有期徒刑3月，亦屬
    適當，被告徒憑己意指摘原審量刑過重，要無可採。
　㈣次按受2年以下有期徒刑、拘役或罰金之宣告，而有下列情形
    之一，認以暫不執行為適當者，得宣告2年以上5年以下之緩
    刑，其期間自裁判確定之日起算：⒈未曾因故意犯罪受有期
    徒刑以上刑之宣告者。⒉前因故意犯罪受有期徒刑以上刑之
    宣告，執行完畢或赦免後，5年以內未曾因故意犯罪受有期
    徒刑以上刑之宣告者，刑法第74條第1項亦有明文。查被告
    前因詐欺取財案件，經臺灣臺中地方法院以109年度簡字第1
    044號判決判處有期徒刑2月確定，甫於110年8月24日易科罰
    金執行完畢乙節，有臺灣高等法院被告前案紀錄表可稽（見
    本院卷㈡第4頁至第5頁），故被告顯不符刑法第74條第1項所
    定緩刑要件。末按，對於犯罪之「刑罰」，我國向認兼具「
    防治和處罰犯罪」之作用與功能。監獄行刑法第1條規定：
    「徒刑拘役之執行，以使受刑人改悔向上，適於社會生活為
    目的。」足見「教化」係「無期徒刑、有期徒刑及拘役」刑
    罰之執行目的。又現代刑罰理論所謂「犯罪應報」，係指理
    性化以後之法律概念，是基於分配正義原則之作用，對於不
    法侵害行為，給予等價責任刑罰之意。此即以犯罪人之行為
    責任為基礎，使「罪與責相符、刑與罰相當」之真意。實與
    最原始之「同害報應刑思想」，即「以牙還牙、以眼還眼、
    以命還命」之概念有別。不能以我國不採「同害應報刑思想
    」，即否定我國刑罰具現代刑罰理論之「犯罪應報」作用與
    功能。故而，刑罰之目的就「處罰或懲罰犯罪」言，具犯罪
    應報及一般預防色彩；就「防治犯罪」言，具一般預防及特
    別預防色彩（最高法院刑事判決105年度台上字第984號判決
    意參照）。準此，我國刑罰之目的兼有犯罪應報、一般預防
    及特別預防之色彩，並著重罪刑相當性而非僅考量受刑人更
    生賦歸社會，故縱入監執行可能對被告名譽、職涯及家庭生
    活造成負面影響，此亦係被告為本件不法侵害行為所應承受
    ，以防免被告再犯或他人模仿，被告以入監執行對其本人及
    家庭成員有負面影響為由主張無執行有期徒刑3月之必要云
    云，顯忽略其就自身不法行為應負之責任，亦不足採。從而
    ，上訴意旨主張原審量刑過重、無執行有期徒刑3月之必要
    云云，顯無理由，應予駁回。
據上論斷，應依刑事訴訟法第455條之1第1項、第3項、第368條
、第373條，判決如主文。
本案經檢察官吳爾文提起公訴，檢察官張尹敏、郭季青、林在培
到庭執行職務。
中　　華　　民　　國　　110 　年　　11　　月　　18　　日
            刑事第一庭審判長法  官  陳明偉
　　                        法  官  邰婉玲
                   　 　　　法  官  鍾  晴
以上正本證明與原本無異。
本件不得上訴。
                            書記官  李欣頻　　
中　　華　　民　　國　　110 　年　　11　　月　　18　　日